最高法院刑事判決　　　　　　　　　　　　　　　八十八年度台上字第三一七九號
　　上　訴　人　甲○○
右上訴人因盜匪案件，不服台灣高等法院中華民國八十八年三月三十日第二審判決（
八十八年度上訴字第二六二號，起訴案號：台灣桃園地方法院檢察署八十七年度偵字
第九五四四號) ，提起上訴，本院判決如左：
    主  文
上訴駁回。
    理  由
按刑事訴訟法第三百七十七條規定，上訴於第三審法院，非以判決違背法令為理由，
不得為之。是提起第三審上訴，應以原判決違背法令為理由，係屬法定要件。如果上
訴理由狀並未依據卷內訴訟資料，具體指摘原判決不適用何種法則或如何適用不當，
或所指摘原判決違法情事，顯與法律規定得為第三審上訴理由之違法情形，不相適合
時，均應認其上訴為違背法律上之程式，予以駁回。本件上訴意旨略稱：(一)原審所採
用不利於上訴人之證據，與卷內資料不符、或與事理違背；且採信被害人黃奕增片面
之詞，不採用有利於上訴人之證據，有應於審判期日調查之證據而未予調查之違法。
(二)原判決徒以臆測或擬制之方法，認定上訴人成立懲治盜匪條例第五條第一項第一款
之罪，有欠公允。(三)上訴人曾於民國八十八年三月二十四日具狀聲請調查證據，原審
未予詳查，其判決違背法令。(四)上訴人乃受人利用，誤以為單純索債，請發回更審云
云。
惟查原判決認定上訴人甲○○夥同綽號「明哥」、「草哥」之不詳姓名成年男子，共
同意圖為自己不法之所有，於八十七年六月二十九日下午三時三十分許，在桃園縣中
壢市○○○路「小鎮咖啡廳」前，由上訴人持藍波刀一把，與「明哥」將被害人黃奕
增強行拉入「草哥」所駕駛之小客車。途中，上訴人等人以言語及持藍波刀抵住黃奕
增腰部施以脅迫、並毆打其胸部施以強暴，命黃奕增交出金錢，致使不能抗拒，屈允
付款新台幣（下同）六十萬元，嗣再降為三十萬元。黃奕增乃以電話向其女友林美華
商借十四萬元，由林美華之同事吳宜珊於同日下午四時三十分許，在台北市○○○路
與三民路口交予黃奕增後，隨即交付「明哥」。迨車輛返回桃園縣內壢工業區附近時
，上訴人復接續同前犯意，持藍波刀脅迫黃奕增拿出身上現金，在不能抗拒之情形下
，又交出九千八百元，惟黃奕增表示身上已沒錢，上訴人乃返還其中二千元，共計劫
得十四萬七千八百元，上訴人分得三萬元。同日下午六時許，釋放黃奕增時，復嚇令
應於翌日下午，在桃園縣平鎮市文化國小前交付餘款十五萬元，嗣上訴人於翌（三十
）日下午五時二十分許，前往取款之際，為警當場查獲等情。已敘明上開事實業據上
訴人於警訊時及檢察官偵查中坦承不諱，核與被害人黃奕增指訴，及證人林美華、吳
宜珊證述之情節相符，並有在上訴人身上起出之藍波刀一把、贓款九千八百元扣案，
及提款證明、贓物領據各一紙附卷可稽。又以上訴人等人與黃奕增並無任何債務糾紛
，也不相識，竟挾持被害人並以言語及持藍波刀脅迫，復加以毆打施以強暴而取得財
物，自有不法所有意圖，在客觀上且已達於不能抗拒之程度。而以上訴人否認有強盜
之犯意，辯稱未施強暴、脅迫云云，乃卸責之詞，不足採信，於理由詳加說明及指駁
。經核所為論敘，均與卷內證據資料相符，從形式上觀察，並無認定事實不依證據或
有何採證違背經驗法則、論理法則等違法情形存在。亦無上訴意旨所指摘，以臆測或
擬制之方法認定事實，或採證違背事理等情事。(二)證人在偵查中或審判中，已經合法
訊問，其陳述明確別無訊問之必要者，不得再行傳喚，刑事訴訟法第一百九十六條定
有明文。證人吳宜珊在檢察官偵查中及第一審法院均已合法訊問（見偵查卷第四十七
頁背面、第一審卷第四十七頁），原審以其陳述明確，認無再傳喚之必要，未再行傳
喚，乃屬事實審法院得本於職權裁量之事項，不能任意指為違法；況審判期日調查證
據完畢時，審判長問上訴人尚有何證據請求要調查，上訴人仍答：「無」（見原審卷
第五十六頁）。上訴人於辯論終結後，又具狀請求傳訊證人吳宜珊，因其在偵審中之
陳述，已臻明確，別無訊問之必要，原審未再開辯論調查，亦不能指為違法。至於其
餘之爭辯，則屬單純事實之爭執，亦非適法之第三審上訴理由。上訴意旨，並未依據
卷內訴訟資料，具體指摘原判決不適用何種法則或如何適用不當，徒憑己見，就原判
決已說明事項或屬原審採證認事職權之適法行使，任意指摘為違法，顯與法律規定得
為第三審上訴理由之違法情形，不相適合。其上訴違背法律上之程式，應予駁回。
據上論結，應依刑事訴訟法第三百九十五條前段，判決如主文。
中      華      民      國    八十八    年      六      月     十七     日
                              最高法院刑事第十一庭
                                  審判長法官  陳  炳  煌
                                        法官  陳  正  庸
                                        法官  陳  世  雄
                                        法官  陳  東  誥
                                        法官  張  春  福
      右正本證明與原本無異
                                              書  記  官
中      華      民      國    八十八    年      六      月    二十二    日
